最高法院刑事判決
                                   111年度台上字第4097號
上  訴  人  趙庸壽                     



選任辯護人  黃憲男律師
上列上訴人因違反貪污治罪條例等罪案件，不服臺灣高等法院中
華民國111年6月15日第二審更審判決（111年度重上更一字第6號
，起訴案號：臺灣宜蘭地方檢察署103年度偵字第2868號、104年
度偵字第2365號），提起上訴，本院判決如下：
    主  文
上訴駁回。
    理  由
一、按刑事訴訟法第377條規定，上訴於第三審法院，非以判決
    違背法令為理由，不得為之。是提起第三審上訴，應以原判
    決違背法令為理由，係屬法定要件。如果上訴理由書狀並未
    依據卷內訴訟資料，具體指摘原判決不適用何種法則或如何
    適用不當，或所指摘原判決違法情事，顯與法律規定得為第
    三審上訴理由之違法情形，不相適合時，均應認其上訴為違
    背法律上之程式，予以駁回。
二、本件原審審理結果，認為上訴人趙庸壽之犯行明確，因而撤
    銷第一審關於趙庸壽部分之科刑判決，改判適用貪污治罪條
    例(下稱貪污條例)第8條第2項、第12條第1項(原判決事實欄
    一㈡部分)，刑法第31條第1項但書、第59條規定，論處上訴
    人非公務員與公務員共同犯貪污條例第4條第1項第3款之經
    辦公用工程浮報數量共2罪罪刑(均想像競合犯貪污條例第11
    條第4項、第1項之對於公務員關於違背職務之行為交付賄賂
    罪；刑法第216條、第213條之行使公務員登載不實文書罪；
    刑法第216條、第215條之行使業務登載不實文書罪。分別處
    有期徒刑2年5月，褫奪公權3年，及有期徒刑1年2月，褫奪
    公權3年；應執行有期徒刑2年8月，褫奪公權3年)。從形式
    上觀察，並無違法情形存在。
三、上訴意旨略稱：
  ㈠依上訴人於民國103年9月23日調查、訊問筆錄，以及林盷霈(
    本院按：已經原審論處罪刑確定)於103年9月29日、104年9
    月29日(本院按：應為5月8日之誤)訊問筆錄，可知2人均未
    自白其等於系爭工程投標前即已約定每月給付林盷霈新臺幣
    （下同）25000元，作為違背職務行為之代價；甚至上訴人
    於訊問時明白表示係在工程得標後才談妥；起訴書、第一審
    及上訴審亦均為相同之記載或認定；上訴人及林盷霈於審理
    期間亦承認該等起訴之事實。足見上訴人或林盷霈未曾自白
    其等在上訴人投標前即已談妥違背職務行為之代價。原判決
    未敘明所憑之依據即於判決理由欄載稱：「迭據林盷霈、趙
    庸壽於偵查、原審、本院前審及本審審理時自白不諱」，自
    有證據上理由矛盾、理由不備及調查職責未盡之違法。
  ㈡本案係上訴人標得系爭工程後，林盷霈才以承辦人之職主動
    要求合夥但不出資並占最大股份四成；併要求每月25000元
    ，上訴人無奈才被動配合。原審未審酌上情及以上訴人之責
    任為基礎，並斟酌刑法第57條所列各款事項，量刑過重且違
    反比例原則。
四、惟查：
  ㈠原判決認林盷霈原係宜蘭縣政府工務處水利科河川駐衛警察
    ，負責宜蘭縣溪南水利設施、工地巡查處理及溪南水利、溫
    泉、土石違規案件巡查處理及盜採砂石聯合稽查小組業務，
    係依法令服務於地方自治團體所屬機關而具有法定職務權限
    之公務員，竟⒈於101年5月間，向上訴人表示其係「宜蘭縣1
    01年度河川區排維護預約工作」工程標案之承辦人及監工，
    若上訴人得標，其可以浮報施工項目數量之方式，協助上訴
    人取得浮報之工程款，但須每月給付其25000元等語；獲上
    訴人應允後，即由上訴人借用友人經營之營造公司名義參與
    投標，並於得標後先後5次，各交付50000元合計25萬元之賄
    賂予林盷霈，林盷霈收受後，亦依約浮報施工數量，進而與
    上訴人共同行使不實登載之公文書及業務上登載不實之文書
    ，使上訴人因而獲利59681元。⒉於102年1月間，就「宜蘭縣
    102年度河川區排維護預約工作」標案，林盷霈與上訴人共
    同以前述方法，1次交付賄賂14萬元予林盷霈，進而共同浮
    報工程數量、行使業務登載不實文書、行使公務員登載不實
    文書，使上訴人獲利26110元等情。已敘明其所憑之依據及
    憑以認定之理由。其次，有關上訴人與林盷霈間之謀議浮報
    工程數量、交付賄賂等行為之時間，原判決認係上訴人「招
    標前」，與卷內上訴人或林盷霈之警詢或偵查中之陳述及起
    訴書記載，乃至第一審判決所認定之「投標後」，雖略有不
    同(見103年度偵字第2868號卷卷㈠第145-146頁、同卷㈡第197
    、271-272、280-282、298頁；起訴書第3、4頁，第一審判
    決書第3、4頁)。然其餘如交付賄賂之時間、金額，浮報數
    量及行使偽造文書之方法等主要事實，原審之認定與上訴人
    及林盷霈於偵、審中之自白，均無不符，且有原判決援用之
    相關證據資料可佐證。足見原審認定事實及理由說明之微疵
    ，無礙於犯罪事實之認定，而不影響於判決之結果，自與得
    上訴第三審之判決違法情形不相適合。
  ㈡刑之量定，屬為裁判之法院得依職權裁量之事項，如其量刑
    已以行為人之責任為基礎，並斟酌刑法第57條各款所列情狀
    ，在法定刑度內，酌量科刑，無顯然失當或違反公平、比例
    及罪刑相當原則，亦無偏執一端致明顯失出失入情形，即不
    得指為違法。關於對上訴人之量刑，原判決審酌上訴人承包
    政府公用工程，卻以不實文件、照片浮報數量，據以請款，
    嚴重侵害政府對於公用工程管理之正確性及國家財政利益，
    兼衡其並無前科、犯罪動機、目的、手段、造成之侵害程度
    ，以及坦承犯行並已全數繳回不法所得之犯後態度、智識程
    度、經濟能力，工作、家庭、生活狀況，併同檢察官之意見
    等一切情狀，量處如前述之刑。核其量定之刑，並未逾越法
    定刑範圍，亦無濫用裁量職權之違法情形，上訴人關於此部
    分之指摘，係就原審適法之裁量職權之行使，依憑己意，再
    為爭執，難認係合法之上訴理由。
五、依上說明，本件上訴人之上訴違背法律上之程式，應予駁回
    。以上得上訴第三審部分之上訴既非合法，而應從程序上駁
    回，則上訴人想像競合所犯之刑法第216條、第215條之行使
    業務登載文書罪部分，因第一審及原審均認應成立犯罪，即
    屬刑事訴訟法第376條第1項第1款所列不得上訴第三審之案
    件，而無從為實體上之裁判，應一併駁回。
據上論結，應依刑事訴訟法第395條前段，判決如主文。
中　　華　　民　　國　　111 　年　　11　　月　　10　　日
                  刑事第四庭審判長法　官  林  立  華
                                  法　官  王  敏  慧
                                  法　官  李  麗  珠
                                  法　官  梁  宏  哲 
                                  法　官  林  瑞  斌
本件正本證明與原本無異
                                  書記官
中　　華　　民　　國　　111 　年　　11　　月　　15　　日